【裁判字號】    96,抗,2076
【裁判日期】    970111
【裁判案由】    返還提存物
【裁判全文】
臺灣高等法院民事裁定                  96年度抗字第2076號
抗  告  人  甲○○
上列抗告人因與相對人行政院國軍退除役官兵輔導委員會台北市
榮民服務處（即楊南山之遺產管理人）間聲請返還提存物事件，
抗告人等對於中華民國96年11月27日台灣台北地方法院96年度聲
字第4516號裁定提起抗告，本院裁定如下：
      主    文
抗告駁回。
抗告費用由抗告人負擔。
      理    由
一、本件聲請及抗告意旨略以：
  (一)本件據以供擔保之台灣台北地方法院（下稱台北地院）96年
    度裁全字第199號民事假扣押裁定（下稱系爭假扣押裁定）
    ，其聲請人係伊，伊係以該裁定提存新台幣（下同）165萬
    元為擔保，對相對人之財產為假扣押，並非供擔保免為假扣
    押，原裁定誤將伊認為係相對人，顯非適法。
  (二)伊據以供擔保提存之系爭假扣押裁定，既經  鈞院96年度抗
    字第298號民事裁定廢棄，並駁回伊假扣押之聲請確定，即
    與民事訴訟法第104條第1項第l款應供擔保之原因消滅相符
    。況伊亦已撤回對相對人之強制執行，並定20日以上期間通
    知相對人行使權利，相對人並未行使，是相對人亦未因本件
    假扣押事件受有損害，伊依民事訴訟法第104條第1項第1款
    之規定聲請返還提存物，自為法之所許。
  (三)至於伊與相對人間之本案訴訟台北地院96年度訴字第2306號
    返還買賣價金事件（下稱系爭本案訴訟）雖未終結，惟該訴
    訟是否已終結，僅與民事訴訟法第104條第1項第2款之規定
    有關，與同條項第1款無涉等語。
二、原法院則以：系爭假扣押裁定雖經本院廢棄並已確定，相對
    人亦依法撤回假扣押之強制執行，惟抗告人與相對人間尚有
    系爭本案訴訟正由原法院審理中，難認符合訴訟終結之要件
    ，而裁定駁回抗告人返還擔保金之聲請。
三、按「民事訟法第104條第1項第1款所謂應供擔保之原因消滅
    者，在釋明假扣押之原因而供擔保之場合，因其係擔保債務
    人因假扣押所受之損害，故必待無損害發生，或債權人本案
    訴訟全部勝訴確定，或就債務人所生之損害已經賠償時，始
    得謂供擔保之原因消滅。」（最高法院69年台抗字第286 號
    裁定參照）。次按「當事人為假扣押所供之擔保，其供擔保
    之原因，應於當事人就假扣押之本案將來獲得（全部）勝訴
    之判決確定時歸於消滅。所謂本案獲得勝訴之判決確定，係
    指當事人就本案訴訟獲得全部勝訴之判決確定而言。如僅獲
    得一部勝訴之確定判決，尚不能認為應供擔保原因之全部歸
    於消滅。」。
四、經查，抗告人所稱應供擔保之原因消滅者，係以其為假扣押
    所據以供擔保之系爭假扣押裁定業經本院96年度抗字第298
    號民事裁定廢棄，並駁回抗告人假扣押之聲請，且已確定在
    案，抗告人亦依法撤回前開假扣押之強制執行為據。惟抗告
    人與相對人間尚有系爭本案訴訟目前正由原法院審理中，為
    抗告人所自承，且經原法院調卷查明屬實，揆諸前揭說明，
    難認符合民事訴訟法第104條第1項第1款前段所定「應供擔
    保之原因消滅」要件。原裁定雖誤繕抗告人係免為假扣押而
    供擔保者，惟依據上開說明，假扣押所供之擔保，其供擔保
    之原因消滅，仍需本案訴訟全部勝訴確定，方足當之，從而
    ，抗告人之聲請，核與返還假扣押擔保金之要件仍不相符，
    自不應准許。原裁定駁回抗告人之聲請，理由雖不盡相同，
    惟結論並無二致，仍屬應予維持。抗告意旨指摘原裁定不當
    ，求予廢棄，為無理由，應予駁回。
據上論結，本件抗告為無理由，爰裁定如主文。
中    華    民    國    97    年    1     月    11    日
                      民事第三庭
                        審判長法  官 林敬修
                              法  官 藍文祥
                              法  官 黃騰耀
正本係照原本作成。
本裁定除以適用法規顯有錯誤為理由，並經本院許可外，不得再
抗告。如提起再抗告，應於收受後10日內委任律師為訴訟代理人
向本院提出再抗告狀。並繳納再抗告費新台幣1000元。
中    華    民    國    97    年    1     月    11    日
                              書記官 秦仲芳


司法院資訊處製作；財團法人民間司法改革基金會備份。
